臺灣臺中地方法院刑事判決　　　　　　　96年度易字第2397號
公　訴　人　臺灣臺中地方法院檢察署檢察官
被　　　告　乙○○
　　　　　　　　　　　之5號2.
上列被告因詐欺等案件，經檢察官提起公訴（96年度偵字第1598
號），本院合議庭裁定由受命法官獨任進行簡式審判程序，判決
如下：
    主    文
乙○○共同意圖為自己不法之所有，以詐術使人將本人之物交付
，累犯，處有期徒刑肆月，如易科罰金，以銀元參佰元即新臺幣
玖佰元折算壹日。
    犯罪事實
一、乙○○曾於民國94年間，因施用毒品案件，經本院判處有期
    徒刑4月確定，並於94年4月6日易科罰金執行完畢；猶不知
    悔改，於95年3月13日，見報紙分類廣告刊登有「分期車可
    借」之廣告，遂依廣告上所載之電話號碼，與該放款公司內
    姓名年籍不詳之成年男子2名接洽，對方雖同意貸與新臺幣
    （下同）25,000元，惟須由乙○○先向車行分期付款購買機
    車，並填寫讓渡書及過戶申請登記書等資料，以擔保債務之
    履行。詎乙○○因需錢孔急，明知其自始即無購買機車代步
    之需，且無按期繳交分期款項之真意，竟與該2名男子共同
    基於意圖為自己不法所有之犯意聯絡，於95年3月13日一同
    前往臺中市「台豐機車行」，向該車行負責人佯稱欲以動產
    擔保交易附條件買賣之方式，購買車牌號碼M5E-683號重型
    機車1部，並由該機車行聯繫富盛輪業有限公司（以下簡稱
    富盛公司）派員到場辦理分期付款購車事宜，致富盛公司之
    承辦人員陷於錯誤，遂與乙○○簽訂動產擔保交易附條件買
    賣契約書，雙方並約定總價金為82,600元，除自備款10,000
    元應支付予協辦車行外，餘款自95年4月15日起分11期給付
    ，每月1期，每期應給付價款6,600元，標的物存放地點為臺
    中縣大里市○○路565巷13號12樓，在價金未付清前，標的
    物所有權仍屬於出賣人所有，買受人僅得依約占有使用，不
    得任意遷移、出賣、出質、移轉或為其他處分。詎乙○○在
    取得上開標的物後，隨即在「台豐機車行」外，於該2名男
    子使用之休旅車上填寫讓渡書、汽（機）車過戶申請登記書
    及強制汽車責任保險契約權益轉移通知書等資料，將該機車
    質押予前開放款公司。嗣於同年月15日，經該放款公司持上
    開資料，將乙○○所質押之上開重型機車，以45,000元之價
    格出售予設於彰化縣員林鎮之「永安機車行」，旋由臺北市
    ○○○路之「新大成機車行」收購後，於同年4月6日以53,
    500元之價格轉售予李瑞祥。乙○○事後僅繳款2期，自第3
    期起即拒付分期，致富盛公司追索無著而受有損害。
二、案經富盛公司訴由臺灣臺中地方法院檢察署檢察官偵查起訴
    ，本院改依簡式審判程序審理。
    理  由
一、認定犯罪事實及量刑審酌之依據：
  (一)被告乙○○之自白。
  (二)告訴代理人陳威榮、證人吳建欣 (即永安機車行負責人)、
    李瑞祥 (即自新大成機車行購買系爭機車之後手)，分別於
    檢察官訊問中之證述。
  (三)動產擔保附條件買賣契約書、臺中文心路郵局存證信函第16
    72號、電子公路監理網查詢單、訪查紀錄表、機車過戶申請
    登記書、機車購買訂購書、讓渡書、強制汽車責任保險契約
    權益轉移通知書各1 份（以上均附於96年度偵字第1598號偵
    查卷內）。
  (四)臺灣高等法院被告前案紀錄表（被告前案、累犯及素行情形
    之認定）。
二、新舊法之比較適用：
    按行為後法律有變更者，適用行為時之法律。但行為後之法
    律有利於行為人者，適用最有利於行為人之法律，刑法第 2
    條第1 項定有明文。本件被告行為後：（一）刑法第55條後
    段牽連犯之規定，業經刪除；又（二）刑法第47條累犯之規
    定，自原規定之「受有期徒刑之執行完畢，或受無期徒刑或
    有期徒刑一部之執行而赦免後，五年以內再犯有期徒刑以上
    之罪者，為累犯，加重本刑至二分之一」，修正為第47條第
    1 項之「受徒刑之執行完畢，或一部之執行而赦免後，五年
    以內故意再犯有期徒刑以上之罪者，為累犯，加重本刑至二
    分之一」；另（三）刑法第41條第1 項前段有關易科罰金之
    折算標準之規定，亦自原「犯最重本刑為五年以下有期徒刑
    以下之刑之罪，而受六個月以下有期徒刑或拘役之宣告，因
    身體、教育、職業、家庭之關係或其他正當事由，執行顯有
    困難者，得以一元以上三元以下折算一日，易科罰金。」之
    規定（另修正前罰金罰鍰提高標準條例第2條前段規定，就
    其原定數額提高為一百倍折算一日，則本件被告行為時之易
    科罰金折算標準，應以銀元三百元折算一日，經折算為新臺
    幣後，應以新臺幣九百元折算為一日），修正為：「犯最重
    本刑為五年以下有期徒刑以下之刑之罪，而受六個月以下有
    期徒刑或拘役之宣告者，得以新臺幣一千元、二千元或三千
    元折算一日，易科罰金。」，並均自95年7月1日起施行。比
    較新舊法之規定：（一）就牽連犯之規定部分，修正後之新
    法，並無更有利於被告之情形存在；又（二）就累犯之規定
    部分：就本案被告之犯行應適用累犯之規定及加重本刑至二
    分之一言，情形並無不同；另（三）有關易科罰金之規定，
    比較修正前後之易科罰金折算標準，以修正前之規定，較有
    利於受刑人。是比較修正前後之規定，新法之規定，悉無更
    有利於被告之情形可言，自應依刑法第2條第1項前段之規定
    ，適用被告行為時之法律，即修正前刑法第55條後段及第47
    條之規定加以處斷，並依修正前刑法第41條第1項前段規定
    ，定其折算標準。
三、核被告乙○○所為，係犯刑法第339 條第1 項之詐欺取財罪
    嫌及動產擔保交易法第38條之罪。被告就上開犯行，與姓名
    年籍不詳之成年男子2名間，具有犯意之聯絡與行為分擔，
    均為共同正犯。又被告所涉上開詐欺取財及動產擔保交易38
    條之犯行，均係發生於新修正之刑法施行前，且有方法、結
    果之牽連關係，應依修正前刑法第55條後段之規定，從一重
    之詐欺取財罪處斷。被告曾因施用毒品案件，經本院判處有
    期徒刑4月確定，並於94年4月6日易科罰金執行完畢，此有
    臺灣高等法院被告前案紀錄表1份在卷可佐，其前受有期徒
    刑之執行完畢後，五年內再犯本件有期徒刑以上之罪，為累
    犯，應依修正前刑法第47條之規定，加重其刑。審酌被告之
    前案、累犯、素行情形、犯後已能坦承犯行，惟尚未與被害
    人達成和解等一切情狀，予以量處如主文所示之刑，並定其
    易科罰金之折算標準。
據上論結：依刑事訴訟法第273條之1第 1項、第299條第1項前段
、第310 條之2 、第454 條第1 項，刑法第2 條第1 項前段、第
28條、（修正前）第55條後段、第339 條第1 項、（修正前）第
47條、（修正前）第41條第1 項前段，修正前罰金罰鍰提高標準
條例第2 條前段，判決如主文。
本案經檢察官甲○○到庭執行職務。
中　　華　　民　　國　　96　　年　　 6　 　月　　14 　日
                  臺灣臺中地方法院刑事第六庭
                          法  官  高  英  賓
上正本證明與原本無異
如不服本判決，應於送達後10日內向本院提出上訴狀（須附繕本
），上訴於臺灣高等法院臺中分院。
                          書記官  黃  士  益
中　　華　　民　　國　　96　　年　　6 　　月　　14　　日
附錄本案論罪科刑法條全文：
刑法第339條第1項：
意圖為自己或第三人不法之所有，以詐術使人將本人或第三人之
物交付者，處5年以下有期徒刑、拘役或科或併科1千元以下罰金
。
動產擔保交易法第38條：
動產擔保交易之債務人，意圖不法之利益，將標的物遷移、出賣
、出質、移轉、抵押或為其他處分，致生損害於債權人者，處 3
年以下有期徒刑、拘役或科或併科6000元以下之罰金。
